臺灣橋頭地方法院民事裁定
                                   111年度橋簡字第885號
111年度橋簡聲字第29號
聲  請  人
即  原  告  劉慧君  
相  對  人
即  被  告  李明憲  
上列當事人間請求確認本票債權不存在及聲請停止強制執行事件
，本院裁定如下：
    主  文
本件移送臺灣嘉義地方法院。
    事實及理由
一、按訴訟，由被告住所地之法院管轄。訴訟之全部或一部，法
    院認為無管轄權者，依原告聲請或依職權以裁定移送於其管
    轄法院，民事訴訟法第1條第1項前段、第28條第1項分別定
    有明文。次按本於票據有所請求而涉訟者，得由票據付款地
    之法院管轄，同法第13條固有明文，惟該條立法目的旨在貫
    徹票據流通性，便利票據權利人行使票據權利。所謂本於票
    據有所請求，專指執票人本於票據行使票據上之權利而言，
    凡執票人本於票據請求承兌、付款及行使追索權均屬之，如
    本於持有票據之原因事實而為請求，並不包括在內。又按發
    票人主張本票係偽造、變造者，於前條裁定送達後20日內，
    得對執票人向為裁定之法院提起確認之訴，非訟事件法第19
    5條第1項雖定有明文，惟發票人如以本票係偽造、變造為由
    ，然逾第1 項所定期間，即於本票裁定送達後20日之後，始
    提起確認本票債權不存在之訴，則其所提確認之訴及聲請停
    止執行不屬非訟事件法第195 條第1 項範疇，為本票裁定之
    法院即無從依該項規定取得管轄權。
二、本件原告起訴主張（111年度橋簡字第885號部分）：被告所
    持有發票人為原告及訴外人鍾靜香、票據號碼000403號、發
    票日111年4月8日、票面金額新臺幣30000元之本票（下稱系
    爭本票），經本院以111年度司票字第535號裁定（下稱系爭
    裁定）准予強制執行後，被告持之聲請強制執行，現由臺灣
    臺北地方法院111年度司執字第120999號執行事件（下稱系
    爭執行事件）執行中，惟系爭本票發票人欄原告之簽名並非
    原告所簽，爰依非訟事件法第195條第1項規定訴請請求確認
    系爭本票債權對原告不存在等語。惟查系爭裁定係於111年5
    月20日寄存原告住所，於111年5月30日發生送達效力，有該
    案卷內之送達證書可參，原告至111年10月12日提起本件訴
    訟，有起訴狀上之收文戳可稽，是原告提起確認本票債權不
    存在之訴已超過非訟事件法第195條第1項規定之期間，應屬
    該法第195條第3項範疇，本院無從依該條第1項規定取得管
    轄權。又原告本件請求確認本票債權不存在，並非本於票據
    請求承兌、付款及行使追索權，本院亦無從依民事訴訟法第
    13條規定取得管轄權。而被告住所地在嘉義市，有其戶籍資
    料查詢結果可稽，是本件訴訟應由被告住所地之臺灣嘉義地
    方法院（下稱嘉義地院）管轄，爰依民事訴訟法第28條第1
    項規定職權移送該管轄法院。
三、原告另持上開理由，聲請於本件訴訟確定前，停止系爭執行
    事件之執行程序（111年度橋簡聲字第29號部分），惟按發
    票人主張本票債權不存在而提起確認之訴不合於第1項之規
    定者，法院依發票人聲請，得許其提供相當並確實之擔保，
    停止強制執行，非訟事件法第195條第3項定有明文。就上開
    條文為文義及體系解釋，該等條文所謂之法院，應係指受理
    確認本票債權不存在之本案訴訟受訴法院，而非實施強制執
    行之法院而言（最高法院97年度台抗字第403號裁定意旨可
    資參照）。本件原告所提起確認本票債權不存在之訴，應由
    被告住所地之嘉義地院管轄，已如前述，是原告聲請停止強
    制執行部分，亦應一併由該訴訟之管轄法院即嘉義地院管轄
    ，爰併予移送之。　　
四、依首開法條，裁定如主文。
中　　華　　民　　國　　111 　年　　10　　月　　21　　日
          　　　　橋頭簡易庭  法　　　官    呂維翰
以上正本與原本相符。　　　　　　　　　
如對本裁定抗告須於裁定送達後10日內向本院提出抗告狀，並繳
納抗告費新臺幣1,000元。
中　　華　　民　　國　　111 　年　　10　　月　　21　　日
                              書  記  官    薛如媛